【裁判字號】    91,易,3504
【裁判日期】    920407
【裁判案由】    傷害
【裁判全文】
臺灣板橋地方法院刑事判決                        九十一年度易字第三五四號
    公  訴  人  臺灣板橋地方法院檢察署檢察官
    被      告  甲○○
                乙○○
    共      同
    選任辯護人  鄭志政律師
    被      告  丙○○
右列被告等因傷害案件，經檢察官提起公訴（九十一年度偵字第二０二一０號），本
院判決如左：
    主  文
乙○○傷害人之身體，處拘役參拾日，如易科罰金，以參佰元折算壹日。
丙○○連續傷害人之身體，處有期徒刑陸月，如易科罰金，以參佰元折算壹日。
甲○○無罪。
    事  實
一、乙○○與甲○○係夫妻關係，於民國九十一年八月二日十時許，在臺北縣樹林市
    ○○路堤防外菜園之通道上，因甲○○持鋤頭柄欲移開丙○○在其二人相鄰菜園
    間通道上所設置之水泥柱路障，丙○○見狀心生不滿，即持其所有之鋤頭前去質
    問，丙○○將其鋤頭放在一旁，雙方一言不合，甲○○即持鋤頭柄欲打丙○○，
    遭身材高大之丙○○搶下，丙○○即基於傷害之故意，持甲○○所有之鋤頭柄毆
    打甲○○之頭部、背部及胸部等部位，甲○○雖以右手阻擋，仍受有如附表所示
    之傷害，並因而昏厥在地上，丙○○見甲○○倒在地上即未再攻擊；此時正在菜
    園內割草之乙○○，聞聲出來見甲○○倒在地上，即將丙○○推開，丙○○本於
    先前傷害之概括犯意，再持甲○○所有之鋤頭柄毆打乙○○胸、背部等部位，致
    乙○○受有如附表所示之傷害；乙○○逃開後，又返回並基於傷害之故意，持其
    所有之小鐮刀一把，揮向丙○○，而將丙○○之右前臂割傷，並受有如附表所示
    之傷害，嗣乙○○隨即叫醒昏厥之甲○○，將之扶起後搭車就醫。
二、案經甲○○、乙○○及丙○○分別訴由台北縣政府警察局樹林分局報請臺灣板橋
    地方法院檢察署檢察官偵查起訴。
    理  由
壹、有罪部分：
一、關於被告丙○○部分：訊據被告丙○○對於右開時、地先後以甲○○所有之鋤頭
    柄打傷甲○○及乙○○之事實，業於偵、審中供承不諱，且經告訴人即同案被告
    甲○○、乙○○於警訊、偵查中及本院審理中均指訴被告丙○○毆打伊受傷等語
    明確，而被告丙○○毆打甲○○受傷部分，並據乙○○證述無訛，又告訴人即同
    案被告甲○○、乙○○分別受有如附表所示之傷害，並有亞東紀念醫院診斷證明
    書共四紙在卷可憑。雖被告丙○○仍辯稱係甲○○先以鋤頭柄毆打伊，兩人因而
    互毆，在混亂中伊才搶走甲○○之鋤頭柄，再以該鋤頭柄毆打甲○○云云，惟並
    無證據證明同案被告甲○○有先持鋤頭柄或以手毆傷被告丙○○之情事（關於此
    容於後述），其所辯甲○○先與其發生互毆云云，即非可採。至同案被告甲○○
    及乙○○雖均指訴被告丙○○當時係持其自己所有之鋤頭毆打甲○○，並於毆打
    時口中以阿美語言狂喊「打給他死」等語，共同選任辯護人因而主張被告丙○○
    係基於殺人之故意而認其涉有殺人未遂罪嫌云云，惟訊據被告丙○○則堅決否認
    當時係以其所有之鋤頭毆打甲○○之頭部，辯稱伊係將鋤頭置於一旁，並於搶下
    甲○○手上之鋤頭柄，再以鋤頭柄毆打甲○○等語，且自甲○○受傷當時就診時
    之傷口外觀，亦無法判斷傷口究係遭鋤頭或鋤頭柄所打傷等情，並有亞東醫院九
    十二年一月三十日亞歷字第九二六四一０二０五號函附卷可參，而本件案發後並
    未將上開鋤頭及鋤頭柄扣案，分別驗明血跡，依案發後所拍攝之現場及鋤頭等照
    片所示，該鋤頭是否沾有血跡，並不明顯，反而是甲○○所有之鋤頭柄上沾有多
    處血跡，亦有該照片附於偵查卷可按（詳偵卷第十八頁至二十一頁），而丙○○
    之身材高大，其辯稱自身材較小之甲○○搶下鋤頭柄，亦非無可能，是其所辯其
    係以鋤頭柄毆打吳信一等語，即堪採信。被告丙○○既未持其自己所有殺傷力較
    強之鋤頭毆打甲○○，而僅以其自甲○○手中搶下之鋤頭柄毆打甲○○，顯見，
    其當時應無要致甲○○於死之殺人故意，且本件衝突係導因於甲○○持鋤頭柄欲
    移開丙○○在其二人相鄰菜園間通道上所設置之水泥柱路障，而致丙○○見狀心
    生不滿，其二人原並無深仇大恨，丙○○亦應無殺害甲○○之犯罪動機；而甲○○雖受有頭部外傷併頭皮撕裂傷及牙齒斷裂等如附表所示之傷害，惟其傷害尚非
    係可能造成被告立即死亡之傷勢，告訴人甲○○既未有其他積極事證足資證明被
    告丙○○有殺人之故意與犯行，即難僅憑其所受之傷勢，遽以論定被告涉有殺人
    未遂之犯行。是被告丙○○傷害之犯行，事證明確，堪予認定。
二、關於被告乙○○部分：訊據被告乙○○固不否認其持有之小鎌刀有割傷丙○○之
    手臂等事實，惟矢口否認有傷害犯行，辯稱：係被告丙○○推伊時，不小心被伊
    持在手上之刀子割傷，伊並未持刀傷害丙○○云云。惟查：被告乙○○於右揭時
    地持割草用之小鎌刀割傷丙○○等情，業據告訴人即被告丙○○於偵審中指訴明
    確，且丙○○確受有如附表所示之傷害等情，並有其提出之財團法人恩主公醫院
    診斷證明書一紙在卷可稽，又被告乙○○既供承伊係在丙○○持甲○○所有之鋤
    頭柄毆打伊，伊逃開後又返回時，將丙○○之右前臂割傷，顯見，其應有傷害告
    訴人丙○○之故意，實堪認定；況依上開診斷證明書所載之傷勢，丙○○受有右
    前臂割裂傷達八公分，並縫合七針，益見，告訴人丙○○指訴被告乙○○係故意
    割傷伊等語，應值採信，被告乙○○辯稱伊並非故意要割傷丙○○云云，尚屬卸
    責之飾詞，並不可採。又被告乙○○於案發當時自菜園內奔出時，其夫甲○○業
    已昏倒在地等情，為其所自承，而此時被告丙○○亦已停止攻擊，亦據被告丙○○供明在卷，則行為人之侵害顯已成為過去，被告乙○○自無對於現在不法之侵
    害，而主張正當防衛之可言；況被告乙○○既供承伊係在丙○○持甲○○所有之
    鋤頭柄毆打伊，伊逃開後又返回時，將丙○○之右前臂割傷，益見，其割傷丙○○係因遭丙○○毆打後，心有未甘，再持該小鎌刀割傷丙○○，更不得主張係正
    當防衛，是辯護意旨認被告乙○○割傷丙○○之行為，係基於正當防衛，可阻卻
    違法云云，亦非可採。綜上所述，此部分事證明確，被告丙○○、乙○○之傷害
    犯行，均堪認定。
二、核被告丙○○、乙○○所為，均係犯刑法第二百七十七條第一項之傷害罪。被告
    丙○○先後傷害甲○○、乙○○之傷害犯行，其時間緊接，所犯罪名相同，顯係
    出於概括之犯意為之，為連續犯，爰依刑法第五十六條之規定以一罪論，並加重
    其刑。公訴意旨認被告丙○○係同時傷害甲○○、乙○○之身體，為想像競合犯
    ，尚有未洽，併予敘明。爰審酌被告二人之品行、犯罪之動機、目的、被告丙○○身材魁武，竟以鋤頭柄猛力毆打甲○○，其手段兇殘，並造成甲○○受傷多處
    ，及其犯罪時所受之刺激、被告丙○○犯罪後均未與告訴人甲○○達成和解等一
    切情狀，量處如主文所示之刑，並均諭知易科罰金之折算標準。
貳、無罪部分：
一、公訴意旨另以：被告甲○○持木棍於右揭時地，亦與其妻乙○○持鎌刀共同回擊
    丙○○，致丙○○受有如附表所示之傷害，因認被告甲○○亦共同涉有傷害罪嫌
    云云。
二、按犯罪事實應依證據認定之，無證據不得推定其犯罪事實，刑事訴訟法第一百五
    十四條定有明文。又告訴人之告訴，係以使被告受刑事訴追為目的，是其陳述是
    否與事實相符，仍應調查其他事實以資審認，始得為不利被告之認定，此有最高
    法院五十二年臺上字第一三○○號判例可資參照。本件公訴人認定被告甲○○涉
    有傷害犯行，無非係以告訴人即被告丙○○之指訴，及其所提出之財團法人恩主
    公醫院診斷證明書一紙等為證。
三、訊據被告甲○○堅決否認涉有傷害犯行，辯稱：當時伊拿鋤頭柄要將水泥柱移開
    ，即見被告丙○○走過來突然持鋤頭由上往下毆打伊頭部等部位，伊用右手阻擋
    ，隨即昏倒在地不省人事，其後經伊妻乙○○搖醒及扶起就醫，不可能毆打丙○○等語。經查，被告甲○○自警訊、偵查中及本院審理中均一致堅稱：伊遭丙○○毆打後即昏倒在地，不省人事，不可能持木棍反擊丙○○等情，核與同案被告
    即甲○○之妻乙○○於警訊時供稱：「：：當時我在菜園內鋤草，在我先生清除
    障礙物之同時，丙○○持鋤頭往我先生頭頂上打去，並說出我要打死你之語言，
    而我先生馬上昏倒在地：：」等語，及於本院調查及審理時分別供稱：「：：被
    告丙○○來時我不知道，（丙○○）並且說要打死你，我要打你的頭，我聽到後
    ，看到我先生已經倒在地上：：」、「：：我在旁邊割草，我出來時，聽到被告
    信（丙○○）要打破我先生的頭，然後我過去看時，我先生已經昏倒了：：」等
    語大致相符，而被告丙○○於警訊時及本院審理中，亦均不否認當時甲○○有倒
    在水泥柱旁地上等語（詳偵查卷第三頁背面、本院九十二年三月二十四日審判筆
    錄），足見，被告甲○○辯稱伊遭被告丙○○毆打後即當場昏倒在地等情，應堪
    採信。告訴人丙○○雖或指稱被告甲○○有與其互毆，或供稱被告甲○○有持鋤
    頭柄毆打伊肚子云云，惟依其提出之前開診斷書所示，除其所受右前臂割裂傷約
    八公分，係遭同案被告乙○○割傷所致外（業如前述），其餘傷勢僅有「左手背
    擦傷」之傷害，與其前開指訴被告甲○○有與其互毆，或被告甲○○有持鋤頭柄
    毆打伊肚子等情，顯有不符，且其另與同案被告乙○○有推扯及毆打乙○○之情
    事，亦如前述，則其所受其餘「左手背擦傷」之傷害，是否係於遭吳玉蘭推扯時
    所造成，亦非無疑，自難僅以其此「左手背擦傷」之傷害，遽認係被告甲○○所
    造成之傷害，況被告甲○○與丙○○爭執之初，同案被告乙○○並未在場，而同
    案被告乙○○持鎌刀割傷丙○○時，被告甲○○尚且在昏厥中，是被告甲○○自
    無可能與同案被告乙○○有傷害之犯意聯絡及行為之分擔，由是足見，被告甲○○辯稱伊並未傷害告訴人丙○○等語，尚值採信。此外，本院復查無其他證據足
    資證明被告確有公訴人所指之傷害犯行，揆諸前開說明，既無積極證據足認被告
    甲○○有傷害犯行，不能證明被告犯罪，依法自應諭知無罪之判決。
據上論斷，應依刑事訴訟法第二百九十九條第一項前段、第三百零一條第一項，刑法
第二百七十七條第一項、第五十六條、第四十一條第一項，罰金罰鍰提高標準條例第
一條前段、第二條，判決如主文。
本案經檢察官許景森到庭執行職務。
中      華      民      國      九十二      年      四    月    七    日
                                      臺灣板橋地方法院刑事第二庭
                                            法  官  林 春 長
右正本證明與原本無異
如不服本判決應於送達後十日內向本院提出上訴狀
                                            書記官  黃 炎 煌
中      華      民      國      九十二      年      四      月    七    日
附錄本案論罪科刑法條全文：
刑法第二百七十七條第一項：傷害人之身體或健康者，處三年以下有期徒刑、拘役或
一仟元以下罰金。
附表：
┌───┬───────────────────────────────┐
│姓  名│  所              受              傷              害          │
├───┼───────────────────────────────┤
│丙○○│（１）右前臂割裂傷約八公分，（２）左手背擦傷。                │
│      │                                                              │
├───┼───────────────────────────────┤
│甲○○│（１）頭部外傷併頭皮撕裂傷，（２）胸部挫傷（起訴書誤載為臉部挫│
│      │傷），（３）右膝、右肘、背部挫傷，（４）左臉頰瘀血，（５）右手│
│      │第四指及右手中指指骨骨折，（６）牙齒斷裂。                    │
├───┼───────────────────────────────┤
│乙○○│（１）胸部下背、左手前臂、左大腿挫傷，（２）左大腿擦傷。      │
│      │                                                              │
└───┴───────────────────────────────┘


司法院資訊處製作；財團法人民間司法改革基金會備份。
